臺灣臺中地方法院民事判決 
                             110年度簡上附民移簡字第58號
原      告  邱太益  


訴訟代理人  周仲鼎律師
複  代理人  林宛柔  
被      告  張徐忠  


上列原告因被告傷害等案件於刑事訴訟程序提起附帶民事訴訟請
求損害賠償事件，經本院刑事庭裁定移送前來（本院110年度簡
上附民字第8號），本院於民國111年3月18日言詞辯論終結，判
決如下：
    主    文
一、被告應給付原告新臺幣8萬5780元，及自民國111年2月22日
    起至清償日止按週年利率百分之5計算之利息。
二、原告其餘之訴駁回。
    事實及理由
壹、程序事項：
  一、按言詞辯論期日，當事人之一造不到場者，得依到場當事
      人之聲請，由其一造辯論而為判決，民事訴訟法第385條
      第1項前段定有明文。被告經合法通知，未於言詞辯論期
      日到場，核無民事訴訟法第386條各款所列情形，爰依原
      告之聲請，由其一造辯論而為判決。
  二、按訴狀送達後，原告不得將原訴變更或追加他訴，但擴張
      或減縮應受判決事項之聲明者，不在此限。民事訴訟法第
      255條第1項第3款定有明文。原告起訴原聲明求為：「㈠被
      告應給付原告新台幣（下同）247萬7846元，及自本訴狀
      （按即刑事附帶民事起訴狀）繕本送達翌日起至清償日止
      ，按週年利率5％計算之利息。㈡原告願供擔保請准宣告假
      執行。」之判決，嗣於訴狀送達後，將上開聲明㈠更正為
      ：「被告應給付原告70萬5780元，及自本訴狀（按即民國
      111年2月16日民事更正訴之聲明暨言詞辯論狀）繕本送達
      翌日起至清償日止，按週年利率5％計算之利息。」，核屬
      減縮應受判決事項之聲明，合於上開規定，應予准許。
貳、原告主張：
    原告於109年2月27日0時許，下班返家甫至臺中市○區○○街00
    號6樓之2住處門口前，即遭被告手持碎裂之酒瓶攻擊原告頭
    部，致原告受有頭部外傷、左頂部/前額撕裂傷、左眼瞼、
    左臉、左頸部撕裂傷、胸挫傷及撕裂傷等傷害後，被告竟另
    基於恐嚇之犯意，向原告嚇稱：「你每天都在吵，你是找死
    」及「要殺人啦」、「要讓你天天叫救護車」等語恐嚇原告
    ，使原告心生畏懼，對原告日常生活造成驚恐不安之嚴重影
    響。爰依侵權行為之法律關係，就被告傷害部分，請求被告
    賠償原告因傷就醫支出之醫療費用5780元、因傷身心痛苦之
    精神慰撫金50萬元，就恐嚇部分則請求被告賠償精神慰撫金
    20萬元等語。並聲明：㈠被告應給付原告70萬5780元，及自
    本訴狀（按即111年2月16日民事更正訴之聲明暨言詞辯論狀
    ）繕本送達翌日起至清償日止，按週年利率百分之5計算之
    利息。㈡原告願供擔保，請准宣告假執行。
參、被告抗辯：
    對原告主張被告有前開傷害、恐嚇行為，及原告因被告之傷
    害行為受傷支出醫療費用5780元均不爭執，並同意賠償原告
    上揭醫療費用。但被告已因前開犯罪行為被判刑，原告請求
    之精神慰撫金顯然過高等語。並聲明：㈠原告之訴及假執行
    之聲請均駁回。㈡如受不利判決，願供擔保免為假執行。
肆、得心證之理由：
  一、下列事項為兩造所不爭執，且有診斷證明書、醫療費用收
      據、本院109年度中簡字第3242號刑事簡易判決、110年度
      簡上字第32號刑事判決暨刑事案卷影卷附卷可稽，堪信為
      真正：
　  ㈠被告於109年2月27日0時許，在臺中市○區○○街00號6樓之2
      原告住處門口前，手持酒瓶攻擊原告頭部，致原告受有頭
      部外傷、左頂部/前額撕裂傷、左眼瞼、左臉、左頸部撕
      裂傷、胸挫傷及撕裂傷等傷害後，又向原告嚇稱：「你每
      天都在吵，你是找死」及「要殺人啦」、「要讓你天天叫
      救護車」等語。
    ㈡原告因前項傷害支出醫療費用5780元，被告同意賠償。
　　㈢被告因第1項所示傷害、恐嚇行為，經本院109年度中簡字
      第3242號刑事簡易判決就被告所犯傷害罪部分判處有期徒
      刑5月、就恐嚇危害安全罪部分判處有期徒刑2月，應執行
      有期徒刑6月（得易科罰金），被告及檢察官不服提起上
      訴，經本院110年度簡上字第32號刑事判決駁回上訴確定
      。
  二、按「因故意或過失，不法侵害他人之權利者，負損害賠償
      責任。」、「不法侵害他人之身體或健康者，對於被害人
      因此喪失或減少勞動能力或增加生活上之需要時，應負損
      害賠償責任。、「不法侵害他人之身體、健康、名譽、自
      由、信用、隱私、貞操，或不法侵害其他人格法益而情節
      重大者，被害人雖非財產上之損害，亦得請求賠償相當之
      金額。」民法第184條第1項前段、第193條第1項、第195
      條第1項前段定有明文。經查，被告故意傷害原告，致原
      告受有頭部外傷、左頂部/前額撕裂傷、左眼瞼、左臉、
      左頸部撕裂傷、胸挫傷及撕裂傷等傷害，且被告以前述言
      詞恐嚇原告，致被告免於恐懼之自由權受侵害，業如前述
      ，則原告所受前開傷害及自由權受侵害，與被告之故意傷
      害及恐嚇行為間，有相當因果關係，應堪認定，原告自得
      依上開規定請求被告賠償損害。茲就原告請求賠償之項目
      、金額分述如下：
　　㈠醫療費用部分：　
　　　原告因前開傷害支出醫療費用5780元，為被告所不爭執並
      同意賠償，則原告請求被告賠償醫療費用5780元，自屬有
      據。
　　㈡精神慰撫金部分：　
　　　原告因被告故意傷害之不法行為受有前開傷勢，除經急診
      就醫傷口縫合治療外，尚多次至醫療院所就診，有診斷證
      明及醫療費用收據在卷可按，勢對其日常生活及工作造成
      影響，確使其身心均遭受痛苦；另原告因被告恐嚇之故意
      不法行為，致免於恐懼之自由遭侵害，其精神上遭受恐懼
      痛苦及衝擊，原告依民法第195條第1項前段規定，請求被
      告賠償非財產損害即精神慰撫金，於法自屬有據。而按法
      院對於精神慰撫金之量定，應斟酌雙方之身分、地位、資
      力與加害之程度及其他各種情形核定相當之數額。其金額
      是否相當，自應依實際加害情形與被害人所受之痛苦及雙
      方之身分、地位、經濟狀況等關係決定之（最高法院76年
      度台上字第1908號、85年度台上字第460號判決意旨參照
      ）。經衡酌兩造稅務電子閘門財產所得調件明細表（見本
      院限制閱覽卷）所示之財產及收入狀況；並審酌原告自述
      學歷為大學畢業、未婚、為自營資訊工程師、約收入約3
      萬多元；被告自述學歷為高商夜校畢業、已婚、目前以臨
      時工為業、收入不穩定等情（見本院卷第28頁），及前述
      被告加害及原告受害情形等，認本件原告就傷害部分請求
      被告賠償慰撫金50萬元、就恐嚇部分請求被告賠償慰撫金
      20元，均屬過高，應分別以6萬元、2萬元為適當。
　　㈢合計：原告得請求被告賠償之金額為8萬5780元（計算式：
      5,780元＋60,000元＋20,000元＝85,780元）。
  三、末按給付無確定期限者，債務人於債權人得請求給付時，
      經其催告而未為給付，自受催告時起，負遲延責任。其經
      債權人起訴而送達訴狀，或依督促程序送達支付命令，或
      為其他相類之行為者，與催告有同一之效力。民法第229
      條第2項定有明文。又遲延之債務，以支付金錢為標的者
      ，債權人得請求依法定利率計算之遲延利息。但約定利率
      較高者，仍從其約定利率。應付利息之債務，其利率未經
      約定，亦無法律可據者，週年利率為百分之5，民法第233
      條第1項、第203條亦有明文。本件原告對被告之侵權行為
      損害賠償債權，核屬無確定期限之給付，既經原告起訴而
      於110年2月5日送達起訴狀繕本（見本院110年度簡上附民
      字第8號卷第5頁），則原告請求自111年2月16日民事更正
      訴之聲明暨言詞辯論狀繕本送達被告翌日即111年2月22日
      （上揭書狀繕本於111年2月21日送達被告居所，見本院卷
      第63頁）起，按週年利率5%計算之法定遲延利息，核無不
      合。
　四、綜上所述，原告依侵權行為法律關係，請求被告給付原告
      8萬5780元，及自111年2月22日起至清償日止按週年利率5
      ％計算之利息，為有理由，應予准許。至原告逾上開範圍
      之請求，則屬無據，應予駁回。
　五、兩造雖分別陳明願供擔保准、免假執行，然本件為於刑事
      簡易案件第二審程序提起之附帶民事訴訟，且訴訟標的金
      額未逾150萬元，於本院判決後兩造均不得上訴而即告確
      定，自無庸為准、免假執行之宣告，附此敘明。　　
  六、本件判決之結果已臻明確，兩造其餘攻擊防禦方法，經審
      酌均於判決結果不生影響，毋庸一一贅述，附此敘明。
伍、本件原告於刑事訴訟程序提起附帶民事訴訟，而由本院刑事
    庭依刑事訴訟法第504條第1項規定移送前來，依同條第2項
    規定，免繳納裁判費，而於本院審理期間，亦未滋生其他訴
    訟費用，並無訴訟費用負擔問題，故不另為訴訟費用負擔之
    諭知，併此敘明。
中　　華　　民　　國　　111 　年　　3 　　月　　25　　日
                  民事第二庭  審判長法  官 呂麗玉
                                    法  官 李悌愷
　　　　　　　　　　　　　　　　　　法  官 江奇峰
正本係依原本製作。
不得上訴。
中　　華　　民　　國　　111 　年　　3 　　月　　28　　日
                                    書記官  巫偉凱